【裁判字號】    98,交聲,791
【裁判日期】    990331
【裁判案由】    違反道路交通管理處罰條例聲明異議
【裁判全文】
臺灣士林地方法院交通事件裁定       98年度交聲字第791號
    原處分機關  臺北市交通事件裁決所
    異  議  人
    即受處分人  甲○○
上列受處分人因違反道路交通管理處罰條例案件，對於臺北市交
通事件裁決所中華民國98年6 月2 日所為之處分（原處分案號：
北市裁催字第裁22—A1A232349 號）聲明異議，本院裁定如下：
    主    文
異議駁回。
    理    由
一、按汽車駕駛人爭道行駛，車道數相同時，左方車不讓右方車
    先行者，處新臺幣（下同）600 元以上1 千800 元以下之罰
    鍰；又汽車駕駛人，如有違反道路交通管理處罰條例第45條
    情形者，除依原條款處罰鍰外，並予記違規點數1 點；再汽
    車駕駛人，駕駛汽車違反道路交通安全規則，因而肇事致人
    受傷者，記違規點數3 點，道路交通管理處罰條例第45條第
    9 款、第63條第1 項第1 款、第61條第3 項，分別定有明文
    。另按道路交通管理處罰條例所稱之汽車，包括機器腳踏車
    ，道路交通管理處罰條例第3 條第8 款亦有明文。末按違反
    道路交通管理處罰條例第45條第9 款事件，逾越應到案期限
    60日以上繳納罰鍰或逕行裁決處罰者，處1 千800 元罰鍰，
    復為違反道路交通管理事件統一裁罰基準及處理細則第2 條
    第2 項之裁罰基準表所明定。
二、原處分意旨略以：本件異議人即受處分人甲○○於民國97年
    12月29日17時8 分，騎乘車號922 －CXC 號重型機車，沿臺
    北市○○街西向東行駛至復興二路口，與由賴秀炫所騎乘，
    沿臺北市○○○路南往北行駛至該路口之車號BCW －389 號
    重型機車發生事故，賴秀炫因而人車倒地受傷，受處分人嗣
    經警舉發有「車道數相同時，左方車不讓右方車先行」、「
    違反道路交通安全規則肇事致人受傷」之違規，受處分人逾
    應到案期限未到案，經原處分機關臺北市交通事件裁決所審
    查結果，仍認受處分人有前開違規行為，而依道路交通管理
    處罰條例第45條第9 款、第63條第1 項第1 款、第61條第3
    項，及違反道路交通管理事件統一裁罰基準及處理細則第43
    、44條等規定，於98年6 月2 日裁處受處分人1 千800 元罰
    鍰，並記違規點數共4 點等情，有卷附臺北市政府警察局舉
    發違反道路交通管理事件通知單（北市警交大字第A1A23234
    9 號）、臺北市交通事件裁決所違反道路交通管理事件裁決
    書（北市裁催字第裁22—A1A232349 號），及臺北政府警察
    局交通警察大隊北市警交大事字第09832444200 號函檢送本
    院之道路交通事故處理卷宗（內含道路交通事故現場圖、道
    路交通事故談話紀錄表、道路交通事故補充資料表、道路交
    通事故調查報告表(一)、(二)、肇事車輛及現場相片等）附卷可
    稽。
三、異議意旨略以：(一)伊於98年2 月22日即向臺北市政府警察局
    交通警察大隊提出申訴，並於98年3 月9 日接獲交通警察大
    隊覆函，載明如對違規事實舉發部分有異議，應向違規通知
    單上所載應到案處所申訴，但該覆函並未告知到案期限，伊
    因而於98年3 月31日向原處分機關臺北市交通事件裁決所繳
    交鑑定費之時，持交通大隊覆函併向到案櫃檯詢問申訴程序
    及到期日，經櫃檯人員查閱電腦資料後表示尚未逾期，並告
    知如有異議可於事故發生6 個月內向該所提出聲明異議狀，
    惟原處分竟逕行對伊裁處1 千800 元罰鍰，顯然違法，又原
    處分對伊記違規點數4 點，不知依據為何？(二)道路交通安全
    規則第102 條第1 項第2 款之路權使用規定，應以在正常狀
    態下能「預見」為構成要件，本件伊沿臺北市○○街西往東
    方向行駛至復興二路交岔路口前，道路右側為2 公尺樹籬矮
    牆遮擋視線，路口轉彎處又設水泥電線桿、反射鏡及任人放
    置衣物回收箱等各種足以妨礙視線觀察之障礙物，致形成一
    死角路口，且地面黃網線劃設未依「道路交通標誌標線號誌
    設置規則」規定自路緣退縮1 公尺距離，反而向路段內延伸
    約60公分，致伊在路口黃網線之前緣暫停後，無法預見右方
    復興二路之路口全貌；(三)當天伊有依規定開啟機車頭燈並減
    速慢行，在抵達路口黃網線前暫停，以目視查看右方路況，
    就在剛駛入路口網狀線內不到1 個車身，即遭相對人賴秀炫
    違規騎乘未開頭燈且高速行駛之重型機車，沿復興二路南往
    北方向之左側車道竄出，致造成本件交通事故；(四)本件伊前
    向臺北市車輛行車事故鑑定委員會申請肇事責任鑑定，惟鑑
    定意見書竟有竄改天候、捏造車損事實及曲解交通法規等意
    圖掩飾相對人違反交通法規的重大瑕疵，不僅違背鑑定公正
    原則，且嚴重損及伊的權益，綜上，爰對原處分不服，依法
    聲明異議云云。
四、經查：
(一)、異議人即受處分人甲○○於97年12月29日17時8 分，騎乘車
    號922 －CXC 號重型機車，沿臺北市○○街西向東行駛至復
    興二路口，與由賴秀炫所騎乘，沿臺北市○○○路南往北行
    駛至該路口之車號BCW －389 號重型機車發生事故，賴秀炫
    因而人車倒地受傷之事實，有臺北市○○○○○道路交通事
    故調查卷宗所附之道路交通事故現場圖、道路交通事故談話
    紀錄表、道路交通事故補充資料表、道路交通事故調查報告
    表(一)、(二)、肇事車輛及現場相片（見本院審理卷）附卷可稽
    ；又受處分人因同一事故，經賴秀炫提出傷害告訴後，經檢
    察官偵查終結提起公訴等情，亦經本院調閱臺灣士林地方法
    院檢察署98年度偵字第6574號（起訴後為本院98年度審交易
    字第443 號）案卷查閱在案。
(二)、依上開道路交通事故現場圖、道路交通事故調查報告表(一)、
    (二)等資料顯示，本件肇事交叉路口，並未設標誌、標線或號
    誌區○○○道，且開明街及復興二路均無分向設施（即車道
    數均為1 車道），受處分人甲○○與相對人賴秀炫均為直行
    車。按道路交通安全規則第102 條第1 項第2 款規定，未設
    標誌、標線或號誌劃分幹支道、車道數相同、同為直行車時
    ，左方車應禮讓右方車先行，揆諸該等路權規定，受處分人
    就本件事故有「車道數相同時，左方車未讓右方車先行」之
    肇事原因，並因違反道路交通安全規則而肇事致人受傷，洵
    屬明確。
(三)、受處分人雖質疑其行向之路口右側有樹籬矮牆，轉彎處又設
    水泥電線桿、反射鏡及衣物回收箱等障礙物，致形成一死角
    ，且地面黃網線向路段內延伸，致伊無法預見右方復興二路
    之全貌云云。惟查，依卷附肇事路口之相片顯示，受處分人
    所指樹籬矮牆、水泥電線桿、反射鏡及衣物回收箱等物，均
    在路口之路緣後方，而地面所劃黃色網狀線雖延伸進入路口
    之路緣內，惟並不影響受處分人得在駛入該網狀區○○○○
    路緣之前減速慢行、觀察右方來車，並無受處分人所稱視線
    遭遮蔽而無法注意右方之情形。
(四)、受處分人又質疑臺北市車輛行車事故鑑定委員會之鑑定意見
    書，有重大瑕疵，及質疑本件事故相對人有未開頭燈、超速
    、未靠道路右側行駛等違規情事云云。惟查，卷附本件前經
    臺北市車輛行車事故鑑定委員會鑑定、臺北市車輛行車事故
    鑑定覆議委員會覆議之意見書，雖亦同認受處分人有左方車
    不讓右方車先行之肇事原因，然該等意見書均揭明僅供司法
    機關及當事人參考，該等意見書本無拘束本院依道路交通事
    故調查卷宗等證據資料認事用法之效力；又無論事故相對人
    是否有未開頭燈、超速、未靠道路右側行駛等違規情事，均
    僅屬相對人本身是否亦應負違規責任之問題，不能解免受處
    分人自身違背道路交通安全法規之違規責任。
(五)、受處分人再質疑原處分對伊裁處1 千800 元罰鍰及記違規點
    數4 點，並無依據云云。惟查，1.卷附臺北市政府警察局舉
    發違反道路交通管理事件通知單（北市警交大字第A1A23234
    9 號），業已載明本件應到案日期為98年2 月22日、應到案
    處所為臺北市交通事件裁決所等語明確，受處分人本應自為
    注意而依之提出申訴，方生合法申訴之效力，惟受處分人並
    未於98年2 月22日前向臺北市交通事件裁決所提出申訴乙情
    ，為其所自承，雖受處人另稱其曾於98年3 月31日申請鑑定
    繳費時，併向原處分機關詢問申訴程序及到期日期，經告以
    尚未逾期云云，然其主張經原處分機關告知錯誤此節，並無
    證據可實其說，難信為真實。則本件受處分人逾應到案期限
    98年2 月22日，於原處分機關98年6 月2 日逕行裁決處罰前
    ，均未繳納罰鍰或到案聽候裁決，原處分機關依前述違反道
    路交通管理事件統一裁罰基準及處理細則第2 條第2 項之裁
    罰基準表，逕行裁處1 千800 元罰鍰，自屬有據。2.又汽（
    機）車駕駛人，如有違反道路交通管理處罰條例第45條情形
    者，除依原條款處罰鍰外，並予記違規點數1 點；再汽（機
    ）車駕駛人，駕駛汽（機）車違反道路交通安全規則，因而
    肇事致人受傷者，記違規點數3 點，為前述道路交通管理處
    罰條例第63條第1 項第1 款、第61條第3 項所明定。則本件
    受處分人既有違反道路交通管理處罰條例第45條第9 款所定
    車道數相同，左方車不讓右方車先行之情形，並因違反該道
    路交通安全規則，因而肇事致人受傷，原處分機關依同條例
    第63條第1 項第1 款、第61條第3 項規定，分別記違規1 點
    、3 點，共記4 點，亦屬有據。
五、綜上，受處分人車道數相同，左方車不讓右方車先行，及違
    反道路交通安全規則，因而肇事致人受傷，舉發機關依法舉
    發，原處分機關依道路交通管理處罰條例第45條第9 款、第
    63條第1 項第1 款、第61條第3 項等規定，裁處受處分人1
    千800 元罰鍰，並記違規點數共4 點，均屬有據。本件受處
    分人之異議為無理由，應予駁回。
六、據上論斷，依道路交通案件處理辦法第19條，裁定如主文。
中    華    民    國    99    年    3     月    31    日
                        交通法庭  法  官  孫  曉  青
上正本證明與原本無異。
如不服本裁定，應於送達後5日內向本院提出抗告狀。
                                  書記官  林  蔚  菁
中    華    民    國    99    年    3     月    31    日

司法院資訊處製作；財團法人民間司法改革基金會備份。
